【裁判字號】    97,訴,1003
【裁判日期】    970828
【裁判案由】    違反槍砲彈藥刀械管制條例等
【裁判全文】
臺灣高雄地方法院刑事判決              97年度訴字第1003號
公  訴  人  臺灣高雄地方法院檢察署檢察官
被      告  甲○○○
指定辯護人  本院公設辯護人黃秋葉
上列被告因違反槍砲彈藥刀械管制條例等案件，經檢察官提起公
訴（96年度偵字第28792 號），本院判決如下：
    主  文
甲○○○犯非法持有空氣槍罪，處有期徒刑參年，併科罰金新臺
幣伍萬元，罰金如易服勞役，以新臺幣貳仟元折算壹日。扣案之
空氣槍壹支（槍枝管制編號：高鑑0000000000號）、瓦斯鋼瓶壹
瓶、瞄準器壹支及鋼珠拾顆均沒收。
被訴傷害部分公訴不受理。
    事  實
一、甲○○○未經許可，竟基於持有空氣槍之犯意，於民國86年
    5 月間某日，在高雄縣林園鄉某處，向姓名年籍不詳之成年
    男子購入可擊發鋼珠、具殺傷力之空氣槍1 支（槍枝管制編
    號：高鑑0000000000號）而無故持有之。嗣於96年10月7 日
    上午11時45分許，在高雄縣大樹鄉○○○路新興巷26號佳宜
    五金店內，甲○○○因與乙○○發生口角糾紛，遂基於傷害
    之犯意，持上開槍枝射擊乙○○之右腳掌，致乙○○右腳第
    3 蹠骨骨折（傷害部分業經撤回告訴）。案經乙○○報警後
    ，因警方策動，甲○○○乃自行到案並交付其持有之空氣槍
    1 支及其所有供發射鋼珠之瓦斯鋼瓶1 瓶、瞄準器1 組及預
    備供發射使用之鋼珠10顆而查獲。
二、案經乙○○訴由高雄縣政府警察局仁武分局報告臺灣高雄地
    方法院檢察署檢察官偵查起訴。
    理  由
一、本件被告甲○○○及辯護人對於檢察官所提出之證據，均明
    示同意其證據之資格。查證人乙○○於偵查中之證述，業經
    依法具結，且無顯不可信之情況，依刑事訴訟法第159 條之
    1 第2 項規定，有證據能力。另高雄縣政府警察局96年10月
    29日高縣警鑑字第0000000000號槍彈鑑定書，為槍彈鑑定方
    面具高度專業及公信力之機關依法定程序所製作，大慶診所
    及財團法人長庚紀念醫院高雄分院病歷資料各1 份，分別為
    合格醫師依專業知識之診療紀錄，上開證據與待證事項具關
    聯性，亦有相當之證明力，依同法第159 條之5 第1 項之規
    定，俱適當為證據。又查扣之空氣槍1 支、瓦斯鋼瓶1 瓶、
    鋼珠10顆及瞄準器1 組，則為警方因被告投案交付而取得，
    該槍彈等扣案物及乙○○受傷之照片，為單純顯現事物存在
    之狀態，亦有證據能力。至於被告警詢及偵查中之自白，係
    出於自由意志之任意性陳述，非以不正方法取得，自得為證
    據。
二、上揭犯罪事實，業據被告於本院審理時坦認不諱，核與證人
    即告訴人乙○○偵查中證述之情節相符，並有空氣槍1 支、
    瓦斯鋼瓶1 瓶、鋼珠10顆、瞄準器1 組扣案，及高雄縣政府
    警察局仁武分局扣押筆錄暨扣案物照片等附卷可稽。該扣得
    之空氣槍經送高雄縣政府警察局鑑定結果，認係仿步槍外型
    製造之氣體動力式槍枝，以小型高壓氣體鋼瓶為發射動力，
    經檢測氣瓶接嘴雖有輕微漏氣情形，惟仍可發射直徑約6mm
    彈丸，測得鋼珠（直徑約6mm 、重0.88公克）之發射速度分
    別為193 、189 、186 公尺/ 秒，計算其動能分別為16.39
    、15.72 、15.22 焦耳，單位面積動能分別為57.97 、
    55.59 、53.84 焦耳/ 平方公分等情，有高雄縣政府警察局
    96年10 月29 日高縣警鑑字第0000000000號槍彈鑑定書在卷
    足據。依該槍彈鑑定書所附殺傷力之相關數據所載，美國軍
    醫總署定義，彈丸撞擊動能達58呎磅（約78.6焦耳），足以
    使人喪失戰鬥能力；內政部警政署刑事警察局對活豬作射擊
    測試結果，彈丸單位面積動能達24焦耳/ 平方公分，足以穿
    入豬隻皮肉層；另依日本科學警察研究所之研究結果，彈丸
    單位面積動能達20焦耳/ 平方公分，則足以穿入人體皮肉層
    。本件扣案之空氣槍經試射結果，已超過內政部警政署刑事
    警察局對於活豬作射擊測試結果以及日本科學警察研究所之
    研究結果，且被告持之對乙○○射擊，造成乙○○右腳第3
    蹠骨骨折一節，復有卷附大慶診所乙○○之病歷資料可供佐
    證，堪認該空氣槍具有殺傷力甚明。至扣案之瓦斯鋼瓶1 瓶
    為空瓶，係拋棄式小型高壓氣體鋼瓶；鋼珠10顆（鑑定書記
    載有11顆，惟警製扣押物品目錄表、臺灣高雄地方法院檢察
    署扣押物品清單及高雄縣政府警察局槍之初步檢視報告表均
    記載僅有10顆，該鑑定書應有誤載）為市售小鋼珠，直徑約
    6mm ，重約0.88公克；瞄準器1 組認係市售瞄準器，可銜接
    本案槍枝上方使用等情，亦經該槍彈鑑定書記載明確，足見
    該等物品均可供前開空氣槍製造動力發射使用無訛。依上事
    證，足認被告之自白與事實相符。本件事證明確，被告犯行
    ，堪以認定。
四、按槍砲彈藥刀械管制條例雖曾於85年9 月25日、86年11月24
    日、89年7 月5 日、90年11月14日、93年6 月2 日，及最近
    1 次於94年1 月26日修正公布施行，並於同年月28日生效。
    惟未經許可持有槍彈為繼續犯，於其終止持有之前，犯罪行
    為仍在繼續實施之中，其間法律縱有變更，但其行為既繼續
    實施至新法施行以後，自無行為後法律變更，應為新舊法比
    較之問題，而應適用其行為終止時之現行條例論處（最高法
    院89年度台非字第186 號判決意旨參照）。是核被告所為，
    係犯槍砲彈藥刀械管制條例第8 條第4 項之未經許可持有空
    氣槍罪。審酌被告未經許可，自86年間即持有該列管之違禁
    槍枝，時間非短，對社會治安潛藏一定之危害，本件更持以
    傷人，原應嚴其刑責；惟考量其犯罪後經警策動即自行攜槍
    到案，知過坦承，雖持以傷害乙○○，但事出有因，事後業
    與乙○○達成和解，除此之外，未發現使用該槍枝另犯他案
    ，及其犯罪動機、目的等一切情狀，量處如主文所示之刑，
    併科罰金部分並諭知易服勞役之折算標準。扣案之空氣槍1
    支為違禁物，應依刑法第38條第1 項第1 款規定宣告沒收；
    瓦斯鋼瓶（空瓶）1 瓶、瞄準器1 組及鋼珠10顆，均為被告
    所有且分別提供及預備供該空氣槍製造動力發射使用之物，
    此經被告於警詢時陳明在卷，並有上開槍彈鑑定書可憑，爰
    依刑法第38條第1 項第2 款規定宣告沒收之。
五、公訴不受理部分：按告訴乃論之罪，告訴人於第一審辯論終
    結前，得撤回其告訴；告訴乃論之罪，其告訴經撤回者，應
    諭知不受理之判決，刑事訴訟法第238 條第1 項、第303 條
    第3 款分別定有明文。本件被告所涉傷害之罪，依刑法第28
    7 條前段之規定，須告訴乃論。茲告訴人乙○○業於97年3
    月6 日與被告達成和解，並具狀撤回其告訴，有和解書及刑
    事撤回告訴狀在卷可稽，是被告被訴傷害之罪，自應諭知不
    受理之判決。
據上論斷，應依刑事訴訟法299 條第1 項前段、第303 條第3 款
，槍砲彈藥刀械管制條例第8 條第4 項，刑法第11條前段、第42
條第3 項、第38條第1 項第1 款、第2 款，判決如主文。
本案經檢察官鄧藤墩到庭執行職務。
中    華    民    國    97    年    8     月    28    日
                  刑事第五庭  審判長法  官  黃建榮
                                    法  官  李殷君
                                    法  官  李嘉益
以上正本證明與原本無異。
如不服本判決應於收受本判決後10日內向本院提出上訴書狀，並
應敘述具體理由，如未敘述上訴理由者，應於上訴期間屆滿後20
日內補提理由書狀於本院（均須按他造當事人之人數附繕本）「
切勿逕送上級法院」。
中    華    民    國    97    年    8     月    28    日
                                    書記官  郭南宏
附錄本案論罪法條：
槍砲彈藥刀械管制條例第8 條第4 項
  未經許可，持有、寄藏或意圖販賣而陳列第1 項所列槍枝者，
  處3 年以上10年以下有期徒刑，併科新臺幣700 萬元以下罰金
  。


司法院資訊處製作；財團法人民間司法改革基金會備份。
